【裁判字號】    97,重訴,72
【裁判日期】    970327
【裁判案由】    塗銷所有權移轉登記等
【裁判全文】
臺灣板橋地方法院民事判決              97年度重訴字第72號
原      告  彰化商業銀行股份有限公司
法定代理人  甲○○
訴訟代理人  乙○○
被      告  丁○○
            丙○○
上列當事人間請求塗銷所有權移轉登記等事件，經本院於民國97
年3 月27日言詞辯論終結，判決如下：
    主  文
被告丁○○、丙○○間就如附表(一)所示不動產，於民國九十六年
十月十五日所為贈與之債權行為，及於民國九十六年十一月十二
日所為所有權移轉登記之物權行為應予撤銷。
被告丙○○應將如附表(一)所示不動產以夫妻贈與為登記原因向臺
北縣板橋地政事務所於民國九十六年十一月十二日所為之移轉登
記予以塗銷。
訴訟費用由被告連帶負擔。
    事實及理由
一、本件原告起訴主張：
  (一)緣訴外人天泓股份有限公司於民國95年5 月11日邀同訴外人
    洪瑞廷、陳麗珠、陳麗鳳，及被告丁○○為連帶保證人與原
    告訂立保證書，約定就訴外人天泓股份有限公司現在（包括
    過去所負，現在尚未清償）及將來對原告所負之一切債務以
    本金新臺幣60,000,000元為限額暨其利息、遲延利息、違約
    金、損害賠償，及其他從屬於主債務之負擔，願與主債務人
    負連帶清償之責，並立具保證書乙紙，授信約定書5 紙交原
    告收執。
  (二)嗣訴外人天泓股份有限公司依上開約定於民國92年11月起陸
    續向原告借款共計7 筆合計新臺幣20,890,000元，其到期日
    、利息、違約金詳如附表(二)所示。經立具本票影本5 紙及借
    據影本2 紙，交與原告收執，惟借款到期卻未依約攤還本息
    ，依約定債務人任何一宗債務不依約清償時，其對原告所負
    之一切債務即視為全部到期，迭經催討無效，截至目前尚欠
    新臺幣12,349,568元及如附表(二)利息與違約金，被告丁○○
    既為連帶保證人，依法自應負連帶給付責任，並應給付如附
    表所示之利息與違約金。
  (三)原告為對被告丁○○求償債權於96年11月13日向財政部國稅
    局申請財產及所得清單，得知被告丁○○現有財產部分有3
    筆，分別為臺北縣板橋市○○街61巷12號，現已因夫妻贈與
    移轉給被告丙○○；臺北縣板橋市○○路326 巷4 弄4 之1
    號，業於96年10月20日因買賣移轉給訴外人楊德和；及臺北
    縣板橋市○○街71巷3 號，惟本件係爭不動產，原告為第2
    順位抵押權，其債權額為2,550,000 元，然被告丁○○目前
    尚積欠原告係爭保證債務12,349,568元，被告丁○○投資天
    泓股份有限公司，投資金額為900,000 元，惟該公司現已停
    業，支票存款已被拒絕往來；而被告丁○○為逃避債務，竟
    於民國96年10月15日將其所有如附表(一)所示之不動產，以夫
    妻贈與方式無償贈與被告丙○○，並於民國96年11月12日向
    臺北縣板橋地政事務所申請移轉所有權，並登記在案。則被
    告丁○○無償贈係爭不動產與被告丙○○，並移轉所有權行
    為已侵害原告之債權，
  (四)為此，依民法第244 條第1 項規定，請求撤銷被告間之無償
    行為，將上開不動產所有權之移轉登記予以塗銷，回復為被
    告丁○○所有。並聲明：被告丁○○、丙○○於民國96年
    10 月15 日就如附表(一)所示之不動產，所為之夫妻贈與無償
    行為應予撤銷；被告丙○○應將前項如附表(一)所示之不動
    產於民國96年11月12日向臺北縣板橋地政事務所，權利字號
    ：096 北板地字第050180號及096 北板建字第031075號移轉
    所有權之登記應予塗銷；訴訟費用由被告連帶負擔。
二、被告對於原告主張之事實均不爭執，惟請求駁回原告之訴。
三、兩造不爭執之事實：
  (一)訴外人天泓股份有限公司於92年11月起陸續向原告借款2,08
    9 萬元，並被告丁○○擔任訴外人天泓股份有限公司之連帶
    保證人，而訴外人天泓股份有限公司目前尚積欠被告12,349
    ,568 元 之事實，有彰化銀行授信約定書、本票影本5 紙、
    借據2 紙在卷可證（詳原證2 、原證4）
  (二)被告丁○○於96年10月15日將其所有如附表(一)所示不動產以
    夫妻贈與為原因無償贈與被告丙○○，亦有土地及建物登記
    謄本各1 件附於本案卷第26至29頁足憑。
四、按「債務人所為之無償行為，有害及債權者，債權人得聲請
    法院撤銷之」、「債權人依第1 項或第2 項之規定聲請法院
    撤銷時，得並聲請命受益人或轉得人回復原狀」、「前條撤
    銷權，自債權人知有撤銷原因時起，1 年間不行使，或自行
    為時起，經過10年而消滅」，民法第244 條第1 項、第4 項
    及第245 條分別定有明文。查被告丁○○對原告負有連帶保
    證債務，復未能舉證證明其有其他資產足以清償訴外人天泓
    股份有限公司之債務，則其將所有係爭不動產贈與及移轉登
    記所有權予被告丙○○，係屬有害原告債權之無償行為，揆
    諸上揭法條規定，原告自得於知悉後1 年內，訴請法院撤銷
    該無償行為，並請求受益人丙○○回復原狀即塗銷所有權移
    轉登記。
五、從而，原告本於民法第244 條第1 項、第4 項規定，及所有
    權之法律關係，請求判決撤銷被告丁○○、丙○○間就附表
    (一)所示之房地於96年10月15日所為之贈與行為，及於96年11
    月12日所為之所有權移轉登記行為；並請求被告丙○○應將
    臺北縣板橋地政事務所就上開土地於96年11月12日以夫妻贈
    與為原因所為之所有權移轉登記予以塗銷；洵屬正當，應予
    准許。
六、本件事證已臻明確，兩造其餘攻擊防禦方法及舉證，核與判
    決結果不生影響，爰不一一論述，併此敘明。
七、結論：原告之訴為有理由，依民事訴訟法第85條第2 項，判
    決如主文。
中    華    民    國    97    年    3     月    27    日
                  民事第三庭法  官  何君豪
以上正本係照原本作成
如對本判決上訴，須於判決送達後20日內向本院提出上訴狀
中    華    民    國    97    年    3     月    27    日
                            書記官  黃琴茜


司法院資訊處製作；財團法人民間司法改革基金會備份。
